【裁判字號】    99,交抗,644
【裁判日期】    990226
【裁判案由】    違反道路交通管理處罰條例
【裁判全文】
臺灣高等法院交通事件裁定             99年度交抗字第644號
抗  告  人
即受處分人  甲○○
上列抗告人因違反道路交通管理處罰條例案件，不服臺灣士林地
方法院，中華民國98年12月31日所為裁定（98年度交聲字第1110
號），提起抗告，本院裁定如下：
    主  文
原裁定撤銷，發回臺灣士林地方法院。
    理  由
一、抗告意旨略以:
 (一)、抗告人即受處分人甲○○配合員警查核，惟員警以抗告人
     車輛很散光、很刺眼為由開立罰單，而非以專業儀器及人
     員測量確定抗告人車輛擅改HID大燈後才舉發，令人無法服
     從。且員警於法庭上說明有不肖人士於汽車定期檢驗時，
     可將HID頭燈之穩壓器拔掉，再換上一般鹵素燈泡去接受檢
     驗之事實。但開立罰單當下，員警並無檢查或拍攝本人之
     穩壓器有否接上燈頭。再者員警於法庭上說明HID頭燈之K
     數為4300K以上才是HID燈泡，但據抗告人查察後發現市面
     上之HID頭燈燈泡於民國97年就有3000K之黃色燈泡流通，
     明顯證實員警專業知識不足。
 (二)、原裁定以抗告人所提供之照片拍攝時間未明，且電線少一
     條為由否定抗告人所提供之證據云云。惟抗告人因不懂法
     律程序，以為只要附上抗告人所拍攝頭燈燈泡及穩壓器特
     寫，即足證明車輛頭燈燈泡為一般鹵素燈泡，況且穩壓器
     並無連接於燈泡上面。茲附上抗告人原拍攝照片放大彩色
     版並加註說明，以證明穩壓器並非原裁定所說少了一條線
     。抗告人於原審訊問時也說明員警漏看的一條線在抗告人
     所拍攝照片的位置，抗告人不明白何以抗告人所提供佐證
     的照片會被全面推翻。車輛頭燈燈泡若為一般鹵素燈，有
     沒有連接穩壓器的電線已不構成裝HID頭燈的要素。
 (三)、若認同員警所拍攝的照片，該照片只能證明4265-DK車輛大
     燈顏色為白色。至於提供所謂穩壓器物件之照片，也不能
     證明為同一部車輛之照片，亦不能證明該物件為穩壓器。
     而嚴重發散、炫光頭燈的標準為何，應有專業的數據說明
     。假若足以影響他車駕駛人視線，則何以以行動電話取代
     相機的員警拍攝照片中，仍能清楚看出車牌號碼。據此，
     抗告人認為車輛頭燈與路燈、紅綠燈、機車大燈燈光光型
     及亮度並無任何差別，唯一的差別只在於顏色而已。抗告
     人車輛裝有穩壓器，係因之前有裝過HID頭燈，當時尚未有
     禁止裝HID頭燈的法令。但抗告人於96年10月份就已把HID
     頭燈的燈泡拆掉，而HID頭燈之穩壓器當時已經損壞，之所
     以沒有拆掉，是因為修車廠拆時要收工資，伊為了節省工
     資，才沒有拆掉。爰提起抗告，請求撤銷原裁定云云。
二、原裁定意旨略以:抗告人，於民國98年8月11日22時20分，駕
    駛其所有之車牌號碼4265－DK自用一般小客車，在臺北縣汐
    止市○○○路，經臺北縣政府警察局汐止分局員警攔停舉發
    有「擅改汽車大燈（HID）行駛」，涉有道路交通管理處罰
    條例第18條第1項之違規。原處分機關交通部公路總局臺北
    區監理所基隆監理站裁處抗告人3, 600元罰鍰，並責令車輛
    檢驗。抗告人不服聲明異議，經調查後，仍認抗告人於上開
    時地有擅改汽車大燈（HID）行駛之違規事實，而裁定駁回
    其異議之聲明。
三、按汽車車身、引擎、底盤、電系等重要設備變更或調換，或
    因交通事故遭受重大損壞修復後，不申請公路主管機關施行
    臨時檢驗而行駛者，處汽車所有人新臺幣（下同）2,400元
    以上9,600元以下罰鍰，並責令其檢驗，道路交通管理處罰
    條例第18條第1項定有明文；又依道路交通安全規則附件15
    「汽車設備規格變更規定」，其中「電系設備－頭燈（氣體
    放電式頭燈）（即HID頭燈）」，如有改裝，應經公路監理
    機關依氣體放電式頭燈檢驗標準檢驗合格，辦理變更登記。
四、經查:
  (一)、本件抗告人於98年8月11日22時20分許，駕駛4265-DK號自
      用一般小客車，行經臺北縣汐止市○○○路，因有擅改汽
      車大燈（HID）而行駛情事，為警攔停舉發，並經原處分
      機關即交通部公路總局臺北區監理所基隆監理站裁處罰鍰
      3,600元，車輛責令檢驗等情，有臺北縣政府警察局北縣
      警交大字第C00000000號號舉發違反道路交通管理事件通
      知單、交通部公路總局臺北區監理所基隆監理站基監字第
      裁42—C00000000號違反道路交通管理事件裁決書影本各1
      紙，及違規採證照片附卷可稽（見原審卷第10、12、
      16-17頁）。
  (二)、本件舉發機關固以：員警係依據燈光判別前車燈有無變更
      改裝HID頭燈，因HID頭燈和鹵素頭燈之設計不同，鹵素燈
      泡本身具有鎢絲，而HID頭燈本身設計不具有鎢絲，是使
      用極高電壓方式造成電弧發光，據此，員警立即檢查頭燈
      是否有鎢絲，並把頭燈及引擎室穩壓器照相存證，另案內
      車輛之行照上亦無註明可使用HID頭燈等語 (見原審卷第
      14頁臺北縣政府警察局汐止分局98年8月26日函)，作為認
      定本件違規事實之依據。惟查，訊據證人即本件舉發員警
      周志明到庭結證: 當天請駕駛人打開引擎蓋時，沒有特別
      問穩壓器與頭燈之連接狀況。HID頭燈有沒有燈絲我不清
      楚，因為要看車燈有無燈絲，必須要拆卸下來，所以當場
      沒有特別看該車之車燈有無燈絲等語 (見原審卷第24頁)
      。再觀以該函所附照片4張均未有拆開頭燈檢視拍攝等情
      (見原審卷第16-17頁)，衡諸證人周志明與抗告人素昧平
      生，係依法執行勤務之公務員，當無設詞包庇迴護抗告人
      之理，足認渠等舉發當時，並未拆開頭燈檢視是否有鎢絲
      ，僅由員警以目視判斷系爭車輛引擎室內設備作為認定本
      件違規事實之依據。是以，本件舉發機關未具認定氣體放
      電式頭燈之專業審查權限，僅憑舉發員警個人感官認知即
      遽以舉發，未能依標準程序確認後為之，其舉發程序本已
      存有重大瑕疵；又舉發員警既未現場就系爭車輛頭燈內是
      否有鎢絲進行檢查，是否得以直接判斷、認定更有疑義；
      且相關照片，亦僅認定系爭車輛引擎室內疑似裝設相關周
      邊配備之穩壓器及線束，至穩壓器及線束是否確實裝設啟
      動、又與系爭HID頭燈是否有直接相關，均未予認定，是
      本件抗告人確否違規裝設HID頭燈非屬無疑，抗告人對此
      有所指摘，應認抗告有理由。原裁定既有可議，自應由本
      院將原裁定撤銷，發回原審法院更為適當之裁定。
五、據上論結，應依道路交通案件處理辦法第26條，刑事訴訟法
    第413條，裁定如主文。
中    華    民    國    99    年    2     月    26    日
            刑事第二十二庭審判長法  官  郭雅美
                                法  官  李麗珠
                                法  官  洪于智
以上正本證明與原本無異。
不得再抗告。
                                書記官  強梅芳
中    華    民    國    99    年    3     月    2     日

司法院資訊處製作；財團法人民間司法改革基金會備份。
